【裁判字號】    97,花簡附民,3
【裁判日期】    970714
【裁判案由】    因（刑事罪名）附帶民訴
【裁判全文】
臺灣花蓮地方法院刑事附帶民事訴訟判決  97年度花簡附民字第3號
原      告  乙○○
訴訟代理人  甲○○
被      告  丙○○
                      CA.9.
訴訟代理人  黃健弘律師
上列被告因誹謗案件（97年度花簡字第540號），提起刑事附帶
民事訴訟，本院判決如下：
    主  文
被告應給付原告新台幣肆佰柒拾元。
原告其餘之訴駁回。
    理  由
一、原告主張：被告於民國 96年8月5日上午7時33分許，傳真誹
    謗原告名譽之資料 6頁，至原告女婿林佳麒所任職之慈濟醫
    院花蓮總院病歷室，內容不實指述原告盜領其母鄭唐依仙之
    存款、詐騙堂哥等等，導致原告名譽受損，精神甚為痛苦，
    家庭和諧遭破壞，不明瞭內情之外人均以異樣眼光看原告，
    原告因此常常失眠，故依據民法第184條第 1項前段、第195
    條第1項之規定，請求被告賠償精神慰撫金新台幣（下同 ）
    10萬元（經原告於97年6月3日當庭以言詞將原20萬元之聲明
    減縮為10萬元）及自起訴狀繕本送達翌日（即 97年3月11日
    ）起至清償日止，按年息5%計算之利息，並請准供擔保宣告
    假執行等語。證據：除引用刑事卷證外，並提出經歷和財產
    證明。
二、被告則以：被告於刑事案件中認罪，請鈞院審酌兩造家族糾
    紛由來已久，訴訟不斷，被告傳真上開文件到慈濟醫院病歷
    室給原告之女婿林佳麒，只是希望林佳麒了解來龍去脈，雖
    然不法，但非全然無因，且病歷室同事看過該文件的人僅少
    數1、2人而已，亦均未詳細閱讀，對原告造成之損害尚屬輕
    微，另被告為花蓮商校畢業，離婚多年，獨立扶養兩名子女
    ，且自 93年3月間起，因兒子罹患腦癌，而未工作，全心照
    顧兒子，靠美國政府核發之類似低收入戶補助維生，雖在美
    國有房屋1棟，但設有兩胎抵押，另尚積欠友人美金3萬元之
    借款，認為慰撫金10萬元過高，以3萬元為適當，並於97年7
    月4日當庭交付3萬元由原告點收無誤，請求駁回原告之訴等
    語。
三、按因故意或過失，不法侵害他人之權利者，負損害賠償責任
    ；又不法侵害他人之身體、健康、名譽、自由、信用、隱私
    、貞操，或不法侵害其他人格法益而情節重大者，被害人雖
    非財產上之損害，亦得請求賠償相當之金額。其名譽被侵害
    者，並得請求回復名譽之適當處分，民法第184條第1項前段
    、第195條第1項分別定有明文。
四、查被告之誹謗犯行，業經其於刑事案件調查時認罪，且有本
    院 97年度花簡字第540號刑事卷證可參，堪以認定，原告依
    據刑法第184條第1項前段及第195條第1項侵權行為之規定請
    求被告賠償損害，自屬有據。爰審酌原告、被告為姊妹關係
    ，原告乃花蓮女中初中部畢業，開設鞋店，並志願擔任自強
    獅子會花蓮分會、花蓮縣慢跑協會、慈濟功德會、財團法人
    花蓮縣身心障礙協會、花蓮縣消防局婦女防火宣導大會等會
    員，熱心公益，名下有位於花蓮市○○段之土地 2筆、其上
    建物1筆（均與被告共有，應有部分各2分之1 ），另有花蓮
    縣吉安鄉○○段、花蓮市○○段土地及其上建物各 1筆，而
    被告乃花蓮商校畢業，長居美國，離婚多年並獨立扶養兩名
    子女，自 93年3月間起，因兒子罹患腦癌，而未工作，全心
    照顧兒子，靠美國政府核發之類似低收入戶補助維生，雖在
    美國有房屋1棟，但設有兩胎抵押，另尚積欠友人美金3萬元
    之借款等學經歷、財力狀況及本件被告將 6頁文件傳真至林
    佳麒任職之慈濟醫院病歷室，因林佳麒該日休假未上班，而
    由同事依照文件第 1頁上所提到的人名，研判文件受文者應
    為林佳麒，而將文件放在林某辦公桌抽屜裡面，散布範圍不
    廣，對原告名譽所生影響之嚴重程度非鉅，認為原告請求慰
    撫金10萬元為過高，應以 3萬元為合理。綜上，原告依據侵
    權行為法律關係，請求被告給付3萬元以及自97年3月11日起
    至 79年7月4日清償日止，按年息5%計算之利息（115日x30,
    000元x5%365日=472.6元, 小數點以下四捨五入為473元），
    為有理由，因被告已經當庭給付 3萬元，主債權因清償而消
    滅，是該部分原告之請求應予駁回，僅就遲延利息 473元部
    分予以准許。
據上論斷，應依刑事訴訟法第505條第1項、第502條，判決如主
文。
中    華    民    國    97    年    7     月    14    日
                  花蓮簡易庭  法  官  蕭一弘
上列正本證明與原本無異。
如對本判決不服，非對刑事判決上訴時不得上訴並應於送達後10
日內，向本院提出上訴狀（應抄附繕本）
中    華    民    國    97    年    7     月    15    日
                              書記官


司法院資訊處製作；財團法人民間司法改革基金會備份。
